【裁判字號】    89,上訴,1427
【裁判日期】    900628
【裁判案由】    妨害兵役
【裁判全文】
臺灣高等法院臺南分院刑事判決            八十九年度上訴字第一四二七號    Ｇ
      上  訴  人  臺灣臺南地方法院檢察署檢察官
      被      告  甲  ○  ○
右上訴人因被告妨害兵役案件，不服臺灣臺南地方法院八十九年度訴字第九二五號中
華民國八十九年十月十三日第一審判決（起訴案號：臺灣臺南地方法院檢察署八十九
年度偵字第七四○○號），提起上訴，本院判決如左：
      主      文
原判決撤銷。
甲○○役齡男子意圖避免徵兵處理，居住處所遷移，無故不申報，致未能辦理身家調
查、徵兵檢查，處有期徒刑月，如易科罰金，以佰元折算壹日。
      事      實
甲○○係役齡男子，意圖避免徵兵處理，居住處所遷移，無故不申報，於依法應參加
身家調查、徵兵檢查時，經臺南市政府東區公所多次通知應於八十九年五月一日接受
身家調查、徵兵檢查，均無故不依規定到檢。案經臺南市政府函送臺灣臺南地方法院
檢察署檢察官偵查起訴。
      理      由
一、被告甲○○對於其居住處所遷移不申報之事實，供認屬實，惟辯稱：我當時人在
    北部，因案通緝中，所以不敢與家人連絡，家人也不知我的去處，我不敢出面辦
    理戶籍遷移，怕被抓到云云。
二、經查：被告前於八十七年間，因毒品危害防制條例案件，經臺灣高等法院判處有
    期徒刑二年六月，於八十八年十二月十三日確定，其後被告逃匿居住於桃園縣八
    德市友人家中，並未到案執行，因而為臺灣板橋地方法院檢察署於八十九年三月
    十六日發佈通緝，迄至八十九年七月二日緝獲等情，有臺灣高等法院被告全國前
    案紀錄表附卷，並經原審以網際網路查詢屬實，有法務部刑事資訊查詢作業系統
    檢視各筆通緝資料明細存卷足憑。而臺南市政府東區公所通報被告應接受身家調
    查、徵兵檢查之八十九年五月一日，恰為被告因通緝而逃亡之時，其於通知接受
    身家調查、徵兵檢查時，雖有為承辦之公務員告發緝獲之虞，然妨害兵役治罪條
    例第三條第五款明定：「役齡男子意圖避免徵兵處理，居住處所遷移，無故不申
    報，致未能辦理身家調查、徵兵檢查、抽籤或徵集者，處五年以下有期徒刑。」
    ，為法律規定役齡男子應遵守之規範，否則即應負刑責。因案被通緝中，依法並
    不能阻卻役齡男子應遵守之法律規範。被告明知其為役齡男子，隨時有被通知辦
    理身家調查、徵兵檢查、抽籤或徵集可能，其居住處所遷移，無故不申報，使臺
    南市政府東區公所通報被告應接受身家調查、徵兵檢查之八十九年五月一日無法
    送達，致被告未能辦理身家調查、徵兵檢查，被告難辭其刑責。此外復有臺南市
    政府移請臺灣臺南地方法院檢察署檢察官偵辦函一件、徵兵檢查通知書二份、戶
    籍資料一份附卷可證，本件事證明確，被告之犯行，應可認定。
三、核被告所為，係犯妨害兵役治罪條例第三條第五款之罪。原審不察，徒以被告因
    案被通緝，難期待被告自投羅網，於通緝期間接受公務員之檢查為由，以判決諭
    知被告無罪，顯有未洽。檢察官上訴意旨據以指摘原判決不當，為有理由，應由
    本院撤銷原判決改判。因此審酌被告素行，犯罪之動機、手段、目的及犯罪後之
    態度等一切情狀，量處被告有期徒刑三月。又依修正前刑法第四十一條規定犯最
    重本刑為三年以下有期徒刑以下之罪，而受六月以下有期徒刑或拘役之宣告，因
    身體、教育、職業、家庭之關係或其他正當事由，執行顯有困難者，始得宣告易
    科罰金。惟按中華民國九十年一月四日修正，同年月十日經總統公佈施行之刑法
    第四十一條第一項規定：「犯最重本刑為五年以下有期徒刑以下之罪，而受六個
    月以下有期徒刑或拘役之宣告，因身體、教育、職業、家庭之關係或其他正當事
    由，執行顯有困難者，得以一元以上三元以下折算一日，易科罰金。但確因不執
    行所宣告之刑，難收矯正之效，或難以維持法秩序者，不在此限。」，本件被告
    行為後，法律變更有利於被告，依刑法第二條第一項前段之規定，適用修正後刑
    法第四十一條第一項前段之規定，就被告所受宣告有期徒刑三月，併予宣告易科
    罰金之折算標準。
據上論結，應依刑事訴訟法第三百六十九條第一項前段、第三百六十四條、第二百九
十九條第一項前段，妨害兵役治罪條例第三條第五款，刑法第二條第一項前段、第四
十一條第一項前段、罰金罰鍰提高標準條例第二條，判決如主文。
本案經檢察官李傳來到庭執行職務。
中    華    民    國      九十      年      六      月      二十八      日
                                  臺灣高等法院臺南分院刑事第一庭
                                      審判長法官  鄭    文    肅
                                            法官  王    浦    傑
                                            法官  黃    三    哲
右正本證明與原本無異。
如不服本判決，應於判決送達後十日內向本院提出上訴狀，其未敘述理由者並應於提
出上訴狀後十日內向本院補提理由書（應附繕本)。
                                      法院書記官  陳    淑    貞
中    華    民    國      九十      年      六      月      二十九      日
附錄法條：
妨害兵役治罪條例第三條：
役齡男子意圖避免徵兵處理，而有左列行為之一者，處五年以下有期徒刑
：
第五款：居住處所遷移，無故不申報，致未能辦理身家調查、徵兵檢查、抽籤或徵集
        者。


司法院資訊處製作；財團法人民間司法改革基金會備份。
